臺灣臺南地方法院刑事判決
111年度訴字第156號
公  訴  人  臺灣臺南地方檢察署檢察官
被      告  黃樹捷


指定辯護人  本院公設辯護人林宜靜  
上列被告因違反毒品危害防制條例案件，經檢察官提起公訴（11
0年度偵緝字第1065號），本院判決如下：
    主  文
乙○○犯販賣第三級毒品罪，處有期徒刑壹年拾月。緩刑伍年，緩
刑期間付保護管束，並應於緩刑期間內接受法治教育貳場次，及
應於判決確定之日起肆年內，向指定之政府機關、政府機構、行
政法人、社區或其他符合公益目的之機構或團體，提供壹佰小時
之義務勞務。
未扣案之iPhone7行動電話壹支及販賣毒品所得新臺幣壹仟捌佰
元均沒收，於全部或一部不能沒收或不宜執行沒收時，追徵其價
額。
    事  實
一、乙○○明知愷他命（Ketamine，俗稱K他命）屬毒品危害防制
    條例第2條第2項第3款所規定之第三級毒品，不得非法販賣
    ，竟意圖營利，基於販賣第三級毒品之犯意，以其所有之iP
    hone7行動電話1支（未扣案）內通訊軟體Facetime作為聯絡
    工具，先與黃欣圍聯繫毒品交易事宜後，於民國108年12月3
    1日16時4分許，在臺南市○○區○○路00巷0號之1，以新臺幣(
    下同)1800元之價格，販賣第三級毒品愷他命1小包(重量約1
    公克)予黃欣圍，黃欣圍再委由綽號「舒服」之成年男子交
    付購毒對價1800元現金予乙○○。經警接獲舉報調查販賣毒品
    案件，於上開時、地進行錄影蒐證，因而查獲上情。
二、案經臺南市政府警察局少年警察隊移送臺灣臺南地方檢察署
    檢察官偵查起訴。
    理  由
一、本判決所引用為判斷基礎之下列證據，關於被告以外之人於
    審判外陳述之傳聞供述證據，檢察官、被告、辯護人於審判
    程序中均同意作為證據使用，或知有傳聞證據之情形而未於
    言詞辯論終結前聲明異議（本院卷第37頁、第65頁），本院
    審酌該等證據作成時之情況，並無取證之瑕疵或其他違法不
    當之情事，且與待證事實具有關聯性，應均具有證據能力。
二、對於上揭犯罪事實，業據被告於警詢、偵訊及本院審理時均
    坦承不諱，並有證人黃欣圍於警詢時之陳述、偵訊時之證述
    （警卷第7至9頁反面，偵1卷第35至36頁）、臺南市政府警
    察局少年警察隊蒐證照片8張（警卷第10至13頁）在卷可稽
    ，足認被告前開自白與事證相符，應堪予採信。又本件被告
    確有因販賣第三級毒品，取得相當之對價，並陳稱其販賣毒
    品，有獲得價差之利益等語（本院卷第36頁），足見被告係
    將購得之毒品以加價售出之方式賺取利益，其主觀上確實有
    獲取不法利益之營利意圖甚明。是本案事證明確，被告上開
    犯行堪以認定，應依法論科。
三、論罪科刑：
  ㈠按行為後法律有變更者，適用行為時之法律。但行為後之法
    律有利於行為人者，適用最有利於行為人之法律，刑法第2
    條第1項定有明文。查被告行為後，毒品危害防制條例第4條
    之規定業經修正，並於109年1月15日經總統公布，於109年7
    月15日生效施行。毒品危害防制條例第4條第3項之販賣第三
    級毒品罪之構成要件雖未變更，但法定刑由原定之「處7年
    以上有期徒刑，得併科7百萬元以下罰金」，修正為「處7年
    以上有期徒刑，得併科1千萬元以下罰金」，經比較新舊法
    結果，修正後已提高併科罰金刑之最高刑度，修正後規定顯
    未較有利於被告，是依刑法第2條第1項前段之規定，自應適
    用被告行為時即修正前毒品危害防制條例第4條第3項規定論
    處。
　㈡按愷他命係毒品危害防制條例第2條第2項第3款所規定之第三
    級毒品。核被告所為，係犯修正前毒品危害防制條例第4條
    第3項之販賣第三級毒品罪。
　㈢被告就上開販賣第三級毒品犯行，於警偵及審理時均自白犯
    行，應依毒品危害防制條例第17條第2項規定減輕其刑。
　㈣又販賣毒品固屬應嚴加處罰之惡行，然同為販賣第三級毒品
    之人，其原因動機不一，犯罪情節未必盡同，或有大盤毒梟
    者，亦有中、小盤之分，甚或僅止於吸毒者同儕間為求互通
    有無而以少量販賣亦有之，其販賣行為所造成危害社會之程
    度自屬有異。而被告本案為圖私利而販賣第三級毒品愷他命
    ，所為雖有不該，然考量其販賣毒品之對象僅有1人、次數
    僅有1次，且交付毒品之價值、數量非鉅，應係偶然零星販
    賣與友人施用，犯罪情節難與大盤或中盤毒梟者相提併論，
    倘以毒品危害防制條例第17條第2項規定減輕其刑後，量以
    最低之刑度尚嫌過重，依社會一般觀念仍有情輕法重之感，
    爰依刑法第59條規定酌減其刑。
　㈤爰審酌被告自陳本身有施用第三級毒品之惡習，當知毒品對
    人身心戕害之嚴重性，亦明知販賣毒品為政府嚴厲查禁之行
    為，竟不思戒慎行事，僅因貪圖小利，即無視法令禁制，藉
    販賣毒品予他人牟取利益，危害社會治安和善良秩序，所為
    誠不可取。惟念及被告犯後坦承犯行，態度良好，顯見應有
    悔悟之情，並參酌被告販賣第三級毒品之對象、次數單一，
    交付毒品數量及所得利益均非鉅，及被告自陳教育程度為高
    職畢業、未婚，目前為臨時工及在家裡的檳榔店幫忙，需要
    扶養母親等一切情狀，量處如主文所示之刑。
　㈥查被告未曾因故意犯罪受有期徒刑以上刑之宣告，有臺灣高
    等法院被告前案紀錄表1份在卷可證，素行尚佳，且被告本
    案販賣第三級毒品係單一、小額交易，足認其係一時失慮致
    罹刑章，犯後始終坦承犯行，尚有悔意，本院認其經此偵審
    程序及刑之宣告後，應知所警惕，而無再犯之虞。又考量被
    告年紀尚輕，有正當工作，如讓其至監獄接受矯正，與社會
    及家庭脫離，不利其更生，故認所宣告之刑以暫不執行為適
    當，就其所宣告之刑，依刑法第74條第1項第1款之規定，宣
    告緩刑5年，以啟自新。又被告守法觀念顯有不足，為使其
    銘記教訓，於緩刑期內能深知戒惕，謹言慎行、避免再犯，
    且使緩刑宣告不致輕易遭到撤銷，本院認為仍有課予一定負
    擔之必要，爰依刑法第74條第2項第5款、第8款之規定，命
    被告應於緩刑期間內接受法治教育2場次，並應於判決確定
    之日起4年內，向指定之政府機關、政府機構、行政法人、
    社區或其他符合公益目的之機構或團體，提供100小時之義
    務勞務，並依刑法第93條第1項第2款之規定宣告於緩刑期間
    付保護管束。另刑法第75條之1第1項第4款規定，受緩刑之
    宣告，違反上開本院所定負擔情節重大，足認原宣告之緩刑
    難收其預期效果，而有執行刑罰之必要者，得撤銷其宣告，
    併此敘明。
　㈦沒收：
　1.未扣案iPhone7行動電話1支係被告所有，供其本案販賣第二
    級毒品犯行時聯絡使用，據其供陳在卷（本院卷第36頁、第
    66頁），應依毒品危害防制條例第19條第1項規定，宣告沒
    收，於全部或一部不能沒收或不宜執行沒收時，則應回歸適
    用刑法第38條第4項規定，追徵其價額。 
　2.被告販賣第三級毒品所得之對價1800元部分，係屬其不法犯
    罪所得，自應依刑法第38條之1第1項前段之規定宣告沒收，
    於全部或一部不能沒收或不宜執行沒收時，依同條第3項之
    規定，追徵其價額。
四、據上論斷，依刑事訴訟法第299條第1項前段，毒品危害防制
    條例第4條第3項（修正前）、第17條第2項、第19條第1項，
    刑法第2條第1項前段、第11條、第59條、第38條第4項、第3
    8條之1第1項前段、第3項、第74條第1項第1款、第2項第5款
    、第8款、第93條第1項第2款，判決如主文。
本案經檢察官廖舒屏提起公訴，檢察官甲○○到庭執行職務
中　　華　　民　　國　　111 　年　　5 　　月　　24　　日
            刑事第十四庭  審判長法  官  周紹武
                                法  官  林岳葳
                                法  官  蕭雅毓  
以上正本證明與原本無異。
如不服本判決應於收受判決後20日內向本院提出上訴書狀，並應
敘述具體理由；其未敘述上訴理由者，應於上訴期間屆滿後20日
內向本院補提理由書（均須按他造當事人之人數附繕本）。「切
勿逕送上級法院」。
                                書記官  李如茵
中　　華　　民　　國　　111 　年　　5 　　月　　24　　日
附錄本案論罪科刑法條全文
修正前毒品危害防制條例第4條
製造、運輸、販賣第一級毒品者，處死刑或無期徒刑；處無期徒
刑者，得併科新臺幣 2 千萬元以下罰金。
製造、運輸、販賣第二級毒品者，處無期徒刑或 7 年以上有期
徒刑，得併科新臺幣 1 千萬元以下罰金。
製造、運輸、販賣第三級毒品者，處 7 年以上有期徒刑，得併
科新臺幣 7 百萬元以下罰金。
製造、運輸、販賣第四級毒品者，處 5 年以上 12 年以下有期
徒刑，得併科新臺幣 3 百萬元以下罰金。
製造、運輸、販賣專供製造或施用毒品之器具者，處 1 年以上
7 年以下有期徒刑，得併科新臺幣 1 百萬元以下罰金。
前五項之未遂犯罰之。